【裁判字號】    98,訴,3107
【裁判日期】    981202
【裁判案由】    毒品危害防制條例
【裁判全文】
臺灣板橋地方法院刑事判決              98年度訴字第3107號
公  訴  人  臺灣板橋地方法院檢察署檢察官
被      告  甲○○
義務辯護人  李宏文律師
上列被告因違反毒品危害防制條例案件，經檢察官提起公訴（9
7年度偵字第32863號），本院判決如下：
    主  文
甲○○販賣第二級毒品，肆罪，各處如附表一各編號「宣告刑」
欄所示之刑。應執行有期徒刑捌年，扣案之甲基安非他命肆包（
驗餘淨重合計伍點壹公克）沒收銷燬之，電子磅秤壹臺、門
號0000000000號、0000000000號行動電話各壹具（均含sim 卡壹
枚）及裝盛甲基安非他命之小外包裝袋肆個均沒收，販賣第二級
毒品所得財物新臺幣壹萬壹仟元，沒收之，如全部或一部不能沒
收時，以其財產抵償之。
    事  實
一、甲○○有多項毒品前案紀錄，於民國97年間因施用毒品案件
    ，經本院97年度簡字第1132號刑事簡易判決判處有期徒刑3
    月，如易科罰金以新臺幣（下同）300 元折算1 日，於97年
    7 月22日易科罰金執行完畢。其明知甲基安非他命屬毒品危
    害防制條例所定之第二級毒品，非經許可不得持有、販賣，
    竟意圖營利，先於96年11月間某日起，陸續向自稱「李寶華
    」之成年人販入重量不等之甲基安非他命，除自身施用外，
    並分別基於販賣第二級毒品甲基安非他命之犯意，於附表一
    編號一至三所示交易日期，以其使用之門號0000000000號行
    動電話各與柳東華、楊翠芬通聯，並於電話中約定買賣毒品
    之數量及金額，於如附表一各編號所示時地進行交易，販賣
    交付甲基安非他命予柳東華、楊翠芬（買受人、交易之時地
    及方法、交付毒品數量、金額及販毒所得均如附表一各編號
    所載）。甲○○另基於販賣第二級毒品甲基安非他命以營利
    之犯意，於97年11月21日下午3 時許，以11萬元之代價，在
    臺北縣永和市○○路9 巷16弄42號2 樓201 室租屋處內，向
    自稱「李寶華」之成年人販入甲基安非他命4 包（淨重35.2
    5 公克）後，作為對外販賣之用，未及販出即經員警於同日
    下午5 時30分許，在臺北縣永和市○○路63號前當場查獲，
    並經甲○○同意在其身上及上址租屋處搜索，合計扣得其所
    有供販賣所用之甲基安非他命4 包、電子磅秤1 臺、門號00
    00000000號及0000000000號行動電話各1 具（均含sim 卡1
    枚），經循線追查始悉上情。
二、案經臺北市政府警察局移送臺灣板橋地方法院檢察署檢察官
    偵查後起訴。
    理  由
壹、程序部分：
一、按被告以外之人於審判外之言詞或書面陳述，除法律有規定
    者外，不得作為證據。被告以外之人於偵查中向檢察官所為
    之陳述，除顯有不可信之情況者外，得為證據。被告以外之
    人於審判外之陳述，雖不符前4 條之規定，而經當事人於審
    判程序同意作為證據，法院審酌該言詞陳述或書面陳述作成
    時之情況，認為適當者，亦得為證據。當事人、代理人或辯
    護人於法院調查證據時，知有第159 條第1 項不得為證據之
    情形，而未於言詞辯論終結前聲明異議者，視為有前項之同
    意，刑事訴訟法第159 條第1 項、第159 條之1 第2 項、第
    159 條之5 分別定有明文。查證人楊翠芬、柳東華向檢察官
    所為之證述，業經其等偵查中具結在卷，被告及其辯護人並
    未指出其等證詞有何「顯有不可信之情況」，其等偵查中之
    證述，均有證據能力。
二、再本件被告及辯護人於言詞辯論終結前，對於監聽譯文及內
    政部警政署刑事警察局所出具鑑定書之證據能力，未為異議
    。而本件審理過程亦經進行交互詰問程序，前述證據復無顯
    不可信之情況，本院審酌採納該證據，無礙被告與辯護人於
    程序上之彈劾詰問權利，認前開證據合於刑事訴訟法第159
    條之4 、之5 規定，因而具備證據能力，合先敘明。
貳、實體部分：
一、被告甲○○就附表一所示販賣第二級毒品甲基安非他命之犯
    行，業於偵查及本院審理時均坦承不諱，核與證人楊翠芬、
    柳東華於偵查時之證述相符（見偵查卷第214 、217 頁），
    並有監聽譯文可憑（見偵查卷第95、106 至108 頁），復有
    扣案之甲基安非他命4 包、電子磅秤1 臺、門號0000000000
    號及0000000000號行動電話各1 具（均含sim 卡1 枚）可資
    佐證，且該扣案之甲基安非他命4 包經送內政部警政署刑事
    警察局鑑定結果，經檢驗結果，確屬甲基安非他命（淨重35
    .25 公克，驗餘淨重35.13 公克）無訛，有該局鑑定書在卷
    可憑（見偵查卷第191 頁），足認被告所為前開任意性自白
    與事實相符，堪以採信；又本件被告於審理時已供稱其販賣
    甲基安非他命1 公克可賺500 元，其於97年11月21日下午3
    時許，以11萬元代價向「李寶華」販入之甲基安非他命4 包
    ，係作將來販賣之用，預計可賺5000元，有本院審判筆錄可
    憑，益見被告於販入毒品時確係基於營利意圖而為甚明。本
    件事證明確，被告犯行堪以認定。
二、按行為後法律有變更者，適用行為時之法律。但行為後之法
    律有利於行為人者，適用最有利於行為人之法律，此為刑法
    第2 條第1 項揭示之法律變更從舊從輕原則，規範目的在於
    避免惡化行為人法律地位，致其受行為時無法預見之刑罰處
    罰，故該條文「法律」之解釋限於「刑罰法律」（最高法院
    51年台非字第76號判例意旨可供參照），循此意旨，則該條
    文之「變更」當限於「影響整體刑罰權規範內容利或不利」
    之變更，始合其規範目的。查被告行為後，毒品危害防制條
    例已於98年5 月20日修正公布，至本院宣判時已逾6 個月以
    上，當有新舊法比較適用，說明如下：
  (一)查被告行為時之毒品危害防制條例第4 條第2 項原規定：「
    製造、運輸、販賣第二級毒品者，處無期徒刑或7 年以上有
    期徒刑，得併科新臺幣7 百萬元以下罰金」，修正後則規定
    ：「製造、運輸、販賣第二級毒品者，處無期徒刑或7 年以
    上有期徒刑，得併科新臺幣1 千萬元以下罰金」，經核修正
    後規定，得併科之罰金顯已提高，應以被告行為時之規定對
    被告較為有利。
  (二)又被告行為時之毒品危害防制條例第17條原規定：「犯第4
    條第1 項至第4 項、第5 條第1 項至第4 項前段、第6 條第
    1 項至第4 項、第7 條第1 項至第4 項、第8 條第1 項至第
    4 項、第10 條 或第11條第1 項、第2 項之罪，供出毒品來
    源，因而破獲者，得減輕其刑。」，修正後則規定：「犯第
    4 條至第8 條、第10條或第11條之罪，供出毒品來源，因而
    查獲其他正犯或共犯者，減輕或免除其刑（第1 項）。犯第
    4 條至第8 條之罪於偵查及審判中均自白者，減輕其刑（第
    2 項）。」，經核修正後之規定，第1項除修正「因而破獲
    者」文字為「因而查獲其他正犯或共犯者」外，並刪除原條
    文「得減輕其刑」之「得」字；第2項則增列自白減輕其刑
    之規定，於量刑適用上，自以修正後之規定對被告較為有利
    。
  (三)前引毒品危害防制條例第4 條第2 項、第17條之規定，係對
    法定刑度與減輕其刑之適用規定，自不宜割裂而分別為新舊
    法之適用，而按新舊法適用孰者對被告較為有利，應先審查
    應否諭知無罪，次審查應否諭知免訴不受理，再次則審查有
    無法定必應免刑之情形；如無前開情形，則比較新舊法之罪
    刑孰為最有利，有最高法院24年度民刑庭總會決議可參。是
    以本案應就第17條減輕或免除其刑之規定先為比較，本案被
    告於偵查及本院審理時均自白犯罪，已詳述如上，依上開比
    較結果，係以修正後之第17條對被告較為有利，本件被告之
    犯行，自應全部適用98年5 月20日修正公布業已生效施行之
    毒品危害防制條例第4 條第2 項、第17條之規定處斷。
三、按甲基安非他命係毒品危害防制條例第2 條第2 項第2 款所
    稱之第二級毒品，不得持有、販賣。又按販賣毒品罪，並不
    以販入後復行賣出為構成要件，只要以營利之目的，將毒品
    購入或賣出，有一於此，其犯罪即屬完成，有最高法院96年
    台上字第416 號刑事判決意旨可資參照，是如被告附表一編
    號四所示犯行，仍成立販賣第二級毒品既遂罪。核被告如附
    表一所示犯行，各係犯修正後毒品危害防制條例第4 條第2
    項之販賣第二級毒品罪。被告販賣前持有第二級毒品之行為
    ，為販賣第二級毒品之重度行為所吸收，不另論罪。被告所
    犯如附表一所示之各罪，犯意各別，行為互殊，應予分論併
    罰。被告有如事實欄所示之犯罪科刑執行情形，有前述臺灣
    高等法院被告全國前案紀錄表可佐，其於徒刑執行完畢後5
    年內，故意再犯本案附表一編號二至四所示之有期徒刑以上
    之罪，附表一編號二至四所示犯行均為累犯，除其中法定刑
    最高為無期徒刑，依法不得加重外，應各依刑法第47條第1
    項規定，加重其刑。又被告對附表一編號一至四所示犯行，
    於本案偵查階段及審判中均自白犯行，應依修正後毒品危害
    防制條例第17條第2 項規定減輕其刑，並先加後減之。爰審
    酌被告素行不佳，正值青壯之年，不思努力進取，明知毒品
    對人體有莫大戕害，竟漠視而為犯行，已危害國民身心健康
    及社會風氣，惟其犯後態度良好已知悔悟，及其意圖販毒營
    利之動機、目的、手段、販賣毒品期間不長、次數不多、數
    量非鉅及所得利益僅11000 元等一切情狀，各量處如主文所
    示之刑，並定其執行刑。
四、扣案之第二級毒品甲基安非他命4 包（經抽測驗算結果扣除
    檢驗耗損所餘淨重合計35.13 公克），應依毒品危害防制條
    例第18條第1 項前段規定，宣告沒收銷燬之。扣案之門號00
    00000000號、0000000000號行動電話各1 具（各含sim 卡1
    枚）、電子磅秤1 臺及裝盛甲基安非他命之小外包裝袋4 個
    ，均為被告所有（sim 卡之所有權為客戶所有，已經司法院
    向國內行動電話公司查詢確認，有司法院97年5 月6 日院台
    廳刑一字第0970009760號函可參），係供被告犯本件所用之
    物，業據被告於本院審理時供承在卷，應依毒品危害防制條
    例第19條第1 項規定宣告沒收（該等物品既經扣案，即無全
    部或一部不能沒收之問題，自無併諭知不能沒收時追徵價額
    或以其財產抵償之必要）。本件被告販賣第二級毒品，販毒
    所得財物（各如附表一各編號交易金額欄所示）共計11000
    元，應依毒品危害防制條例第19條第1 項規定，併予宣告沒
    收，如全部或一部不能沒收時，以其財產抵償之。至扣案如
    附表二所示之物，雖係被告所有，惟其中編號一至三所示之
    物，係供被告施用毒品所用，編號四之現金8500元，則無積
    極證據可資證明與本件犯罪有關，且經被告否認係犯罪所得
    在卷，均不諭知沒收，附此敘明。
據上論斷，應依刑事訴訟法第299 條第1 項前段，毒品危害防制
條例第4 條第2 項（修正後）、第17條第2 項（修正後）、第18
條第1 項前段、第19條第1 項，刑法第11條前段、第2 條第1 項
、第47條第1 項、第51條第5 款，判決如主文。
本案經檢察官乙○○到庭執行職務。
中    華    民    國    98    年    12    月    2     日
                  刑事第十六庭  審判長法  官  王綽光
                                      法  官  洪珮婷
                                      法  官  陳正昇
以上正本證明與原本無異。
如不服本判決應於收受送達後10日內向本院提出上訴書狀，並應
敘述具體理由；其未敘述上訴理由者，應於上訴期間屆滿後20日
內向本院補提理由書（均須按他造當事人之人數附繕本）「切勿
逕送上級法院」
                                      書記官  林文達
中    華    民    國    98    年    12    月    2     日
附錄本案論罪科刑法條全文
毒品危害防制條例第4條
製造、運輸、販賣第一級毒品者，處死刑或無期徒刑；處無期徒
刑者，得併科新臺幣 1 千萬元以下罰金。
製造、運輸、販賣第二級毒品者，處無期徒刑或 7 年以上有期徒
刑，得併科新臺幣 7 百萬元以下罰金。
製造、運輸、販賣第三級毒品者，處 5 年以上有期徒刑，得併科
新臺幣 5 百萬元以下罰金。
製造、運輸、販賣第四級毒品者，處 3 年以上 10 年以下有期徒
刑，得併科新臺幣 3 百萬元以下罰金。
製造、運輸、販賣專供製造或施用毒品之器具者，處 1 年以上 7
年以下有期徒刑，得併科新臺幣 1 百萬元以下罰金。
前五項之未遂犯罰之。

司法院資訊處製作；財團法人民間司法改革基金會備份。
